臺中高等行政法院判決
110年度訴字第220號
                                   110年12月22日辯論終結
原      告  漢益營造有限公司

代  表  人  鄭長聰              
被      告  行政院農業委員會農田水利署彰化管理處

代  表  人  劉淑華              
訴訟代理人  吳莉鴦律師
上列當事人間因政府採購法事件，原告不服行政院公共工程委員
會中華民國110年6月25日訴1100071號申訴審議決定，提起行政
訴訟，本院判決如下︰
　　主  文
一、原告之訴駁回。
二、訴訟費用由原告負擔。
    事實及理由
一、爭訟概要：
　　原告漢益營造有限公司參與被告行政院農業委員會農田水利
    署彰化管理處辦理「深耕二圳上山6-4小給等改善工程」（
    下稱系爭工程）採購案，經臺灣彰化地方法院（下稱彰化地
    院）105年度訴字第239號判決認原告犯政府採購法第87條第
    3項之犯行，判處原告負責人鄭長聰有期徒刑3月，如易科罰
    金，以新臺幣（下同）1千元折算1日，原告罰金5萬元（該
    案經提起上訴，現由臺灣高等法院臺中分院〈下稱臺中高分
    院〉110年度上訴字第336號審理中），經被告於民國110年2
    月17日以農水彰化字第1106564067號函通知原告依政府採購
    法第101條第1項第6款規定將原告名稱及相關情形刊登政府
    採購公報3年（下稱原處分）。原告不服，向被告提出異議
    ，經被告以110年3月16日農水彰化字第1106540573號函駁回
    。原告再向行政院公共工程委員會（下稱工程會）提出申訴
    ，嗣經工程會以訴1100071號申訴審議判斷書駁回申訴。原
    告仍未甘服，遂提起本件行政訴訟。
二、原告主張及聲明：
  ㈠本標案經調查，查無鄭長聰參與圍標證據，並以推論方式於
    法無據，應拿出實際證據證明犯罪，卻以圍標集團認罪協商
    單方證詞，判決認定鄭長聰參與圍標，無法令人信服。
  ㈡工程會亦未經實際調查，即以彰化地院105年度訴字第239號
    刑事判決為依據，並依採購法第101條第1項第6款、第103條
    第1項第1款規定通知原告將刊登政府採購公報3年。
  ㈢訴之聲明：申訴審議判斷、原處分及異議處理結果均撤銷。
三、被告答辯及聲明：
  ㈠按政府採購法第101條第1項第6款略以犯第87條至第92條之罪
    ，經第一審為有罪判決者，將刊登政府採購公報。考政府採
    購法之立法宗旨乃為建立政府採購制度，依公平、公開之採
    購程序，提升採購效率與功能，確保採購品質，為該法第1
    條所明定。又衡諸該法第101條第1項略以，辦理採購案之招
    標機關於廠商之行為該當該項所定其中任一條款之要件時，
    即應依法作成刊登政府採購公報之處分，並無討價還價，不
    予刊登之裁量空間。易言之，任何得標廠商有違反政府採購
    法第101條第1項規定之情事，辦理招標之機關有刊登政府採
    購公報之職責與義務，亦即辦理採購案之招標機關應作成刊
    登政府採購公報之羈束處分。又最高行政法院105年度判字
    第285號判決略以，政府採購法第101條第1項第6款所指「廠
    商」係包括其代表人或實際負責人犯上開罪行經判決有罪者
    。工程會95年12月28日工程企字第09500477630號函釋略謂
    ：「依政府採購法第101條第1項第6款立法意旨，如廠商之
    代表人、代理人、受雇人或其他從業人員，因執行業務犯同
    法第87條至第92條之罪，經第一審為有罪判決者，該廠商即
    有該條款之適用。」即同此旨，且係工程會以採購主管機關
    之地位，基於目的論解釋，對政府採購法第101條第1項第6
    款適用疑義所為解釋，無違該條款之立法目的（最高行政法
    院105年度判字第285號判決意旨參照）。
  ㈡經查，原告之代表人鄭長聰因犯有政府採購法第87條第3項之
    罪，經彰化地院以105年訴字第239號判決有罪在案，原告並
    因鄭長聰執行業務犯政府採購法第87條第3項之罪而經同判
    決依政府採購法第92條規定科處罰金，已符合同法第101條
    第1項第6款：「犯第87條至第92條之罪，經第一審為有罪判
    決者。」之規定。被告因而依政府採購法第102條第3項、第
    103條第1項第1款規定作成刊登政府採購公報3年之原處分，
    於法並無違誤。
  ㈢被告作成本件處分，已踐行合法之行政程序:
    彰化地院105年度訴字第239號案係於109年9月29日宣判，被
    告於109年10月16日以農水彰處字第1096534014號函向該院
    請求提供判決書，該院於109年10月23日將判決書函寄給被
    告，被告即於109年12月1日以農水彰化字第1096534057號函
    通知原告有政府採購法第101條第1項第6款情形，並請原告
    於文到次日起10日內陳述意見，經原告陳述意見後，被告召
    開審查小組討論是否應刊登政府採購公報，而後被告再依審
    查小組之會議結論，以原處分函依政府採購法第102條第3項
    、第103條第1項第1款規定，作成刊登政府採購公報3年之處
    分，被告已踐行合法之行政程序。
  ㈣訴之聲明：原告之訴駁回。
四、爭點：
    原處分是否合法？
五、本院的判斷：
　㈠如爭訟概要所述之事實，有系爭工程採購案決標公告、經濟
    部商工登記公示資料查詢服務、原處分函、異議處理結果函
    、彰化地院105年度訴字第239號判決各1份在卷可查（見訴
    願卷第47至50頁、本院卷第89、99、105至430頁）。
　㈡應適用的法令：
　1.政府採購法第101條第1項第6款：「機關辦理採購，發現廠
    商有下列情形之一，應將其事實、理由及依第一百零三條第
    一項所定期間通知廠商，並附記如未提出異議者，將刊登政
    府採購公報：……六、犯第八十七條至第九十二條之罪，經第
    一審為有罪判決者。」
  2.政府採購法第102條第3項：「機關依前條通知廠商後，廠商
    未於規定期限內提出異議或申訴，或經提出申訴結果不予受
    理或審議結果指明不違反本法或並無不實者，機關應即將廠
    商名稱及相關情形刊登政府採購公報。」
　3.政府採購法第103條第1項第1款：「依前條第三項規定刊登
    於政府採購公報之廠商，於下列期間內，不得參加投標或作
    為決標對象或分包廠商：一、有第一百零一條第一項第一款
    至第五款、第十五款情形或第六款判處有期徒刑者，自刊登
    之次日起三年。但經判決撤銷原處分或無罪確定者，應註銷
    之。」　　
　㈢原告於102年間參與被告所辦理之系爭工程採購案，其代表人
    鄭長聰因執行職務，不為價格競爭之投標，犯政府採購法第
    87條第3項妨害投標罪，鄭長聰經彰化地院105年度訴字第23
    9號判決處有期徒刑3月，如易科罰金，以1千元折算1日，原
    告則科罰金5萬元，現由臺中高分院110年度上訴字第336號
    審理中，被告依政府採購法第101條第1項第6款，以原處分
    將原告名稱及上揭情事刊登政府公報，與法並無不合。至原
    告主張：本標案並無鄭長聰參與圍標證據云云，無非指謫彰
    化地院105年度訴字第239號判決，惟原告既經上揭判決有罪
    ，被告即應將之刊登政府公報，原告上揭主張仍有待臺中高
    分院110年度上訴字第336號調查審認之，於本件不能有為利
    原告之認定。
  ㈣綜上所述，原告既犯政府採購法第87條第3項之罪，被告認為
    其具政府採購法第101條第1項第6款事由，以原處分將原告
    名稱及相關情形刊登政府採購公報3年，於法並無違誤；申
    訴審議判斷遞予維持，亦無不合。原告起訴意旨求為撤銷，
    為無理由，應予駁回。
六、本件事證已臻明確，兩造其餘攻擊防禦方法，核於判決結果
    不生影響，爰不逐一論列，併予敘明。
七、結論：本件原告之訴為無理由，應予駁回。
中　　華　　民　　國　　111　  年　　 1    月   5     日
                  臺中高等行政法院第三庭
                        審判長法  官　陳  文  燦
                              法  官　楊  嵎  琇
                              法  官　張  鶴  齡　     
　　　　　　　　　　　　　　　                      
以上正本證明與原本無異。
如不服本判決，應於送達後20日內，向本院提出上訴狀，其未表
明上訴理由者，應於提出上訴後20日內向本院補提理由書（均須
按他造人數附繕本）；如於本判決宣示或公告後送達前提起上訴
者，應於判決送達後20日內補提上訴理由書（須附繕本）。未表
明上訴理由者，逕以裁定駁回。
上訴時應委任律師為訴訟代理人，並提出委任書，但符合下列情
形者，得例外不委任律師為訴訟代理人：
┌─────────┬────────────────┐
│得不委任律師為訴訟│         所  需  要  件         │
│代理人之情形      │                                │
├─────────┼────────────────┤
│（一）符合右列情形│1.上訴人或其法定代理人具備律師資│
│　　　之一者，得不│  格或為教育部審定合格之大學或獨│
│　　　委任律師為訴│  立學院公法學教授、副教授者。  │
│　　　訟代理人　  │2.稅務行政事件，上訴人或其法定代│
│                  │  理人具備會計師資格者。        │
│                  │3.專利行政事件，上訴人或其法定代│
│                  │  理人具備專利師資格或依法得為專│
│                  │  利代理人者。                  │
├─────────┼────────────────┤
│（二）非律師具有右│1.上訴人之配偶、三親等內之血親、│
│      列情形之一，│  二親等內之姻親具備律師資格者。│
│      經最高行政法│2.稅務行政事件，具備會計師資格者│
│      院認為適當者│  。                            │
│      ，亦得為上訴│3.專利行政事件，具備專利師資格或│
│      審訴訟代理人│  依法得為專利代理人者。        │
│                  │4.上訴人為公法人、中央或地方機關│
│                  │  、公法上之非法人團體時，其所屬│
│                  │  專任人員辦理法制、法務、訴願業│
│                  │  務或與訴訟事件相關業務者。    │
├─────────┴────────────────┤
│是否符合（一）、（二）之情形，而得為強制律師代理之例│
│外，上訴人應於提起上訴或委任時釋明之，並提出（二）所│
│示關係之釋明文書影本及委任書。                      │
└──────────────────────────┘
中　　華　　民　　國　　111　  年　 1    月    5     日
              　              書記官　黃  靜  華